最　高　行　政　法　院　裁　定
　　　　　　　　　　　　　　　　　　 96年度裁字第02548號
上　訴　人　甲○○
訴訟代理人　乙○○
被 上訴 人　財政部臺北市國稅局
代　表　人　凌忠嫄
上列當事人間因綜合所得稅事件，上訴人對於中華民國95年7月3
日臺北高等行政法院94年度訴字第3869號判決，提起上訴，本院
裁定如下：
    主  文
上訴駁回。
上訴審訴訟費用由上訴人負擔。
　　理  由
一、按對於高等行政法院判決之上訴，非以其違背法令為理由，
    不得為之，行政訴訟法第242條定有明文。同法第243條第1
    項規定，判決不適用法規或適用不當者，為違背法令；而判
    決有第243條第2項所列各款情形之一者，其判決當然違背法
    令。又提起上訴，應以上訴狀表明上訴理由並應添具關於上
    訴理由之必要證據，復為同法第244條第1項第4款及第2項所
    明定。準此，當事人提起上訴，如以原審判決有行政訴訟法
    第243條第1項不適用法規或適用不當為理由時，其上訴狀應
    有具體之指摘，並揭示該法規之條項或其內容；如以原審判
    決有第243條第2項所列各款情形之當然違背法令為理由時，
    其上訴狀應揭示合於該款之事實。如上訴狀未依此項方法表
    明，即難認為已對原審判決之違背法令有具體之指摘，其上
    訴自難認為合法。
二、本件上訴人對於臺北高等行政法院判決上訴，略以台灣坩堝
    公司（下稱坩堝公司）以土地重估增值及出售土地利得轉列
    資本公積，並利用資本公積轉增資配發新股，嗣公司辦理減
    資，以現金發還股東收回資本公積轉增資配發之增資股票，
    依行為時之法律規定，非屬盈餘分配，而屬股票轉讓之性質
    ，係屬證券交易所得，依法應停止課徵所得稅。被上訴人自
    不得藉實質課稅原則，以類推適用方式創設或加重人民的負
    擔，原處分嚴重違反租稅法定主義、法律不溯及既往及信賴
    保護原則，為憲法所不許。又坩堝公司辦理減資發還股東之
    款項中，有部分本質上為原始資本之退還與資產重估增值之
    溢額之資本公積，除去處分資產之溢價收入所產生之資本公
    積不論外，上開二種並非所得，且依現行行政法院之普遍見
    解，以資產重估增值淨額之資本公積，於增資後再減資而發
    給之現金，均不應併入股東個人綜合所得課徵所得稅。另上
    訴人對漏報取自坩堝公司之營利所得，並無故意或過失，被
    上訴人於本稅尚有疑義之同時，逕依所得稅法第110條第1項
    之規定處罰上訴人，顯與處罰法定原則與信賴保護原則有違
    ，是原判決顯未適用行為時財政部69年5月8日台財稅第3369
    4號函、81年5月29日台財稅第810140011號函及公司法第168
    條規定，自屬判決違背法令云云。惟查，公司如以辦理減資
    之方式，以現金收回上開公積撥充資本而發給之股票，即係
    將帳面上資本公積轉增資所增加之股份變現，發現金給股東
    ，實質上與營利事業將出售土地之盈餘（溢價收入）分配予
    股東，並無不同，此時股東實質上已有營利所得，依實質課
    稅原則，即應計入當年度所得課徵所得稅，業經原判決論明
    。上訴理由無非就原判決駁斥其主張之理由，任加指摘，或
    就原審取捨證據、認定上訴人應負漏報系爭所得之過失責任
    謂為不當，而未具體表明原判決有何不適用法規或適用不當
    、或有如何合於行政訴訟法第243條第2項所列各款情形。依
    首揭說明，其上訴為不合法，應予駁回。又上訴人所引財政
    部69年5月8日台財稅第33694號函、81年5月29日台財稅第81
    0140011號函核與原審所認定本件實質上係坩堝公司將出售
    土地之盈餘配予股東，應計入當年度股東之所得課徵所得稅
    之情形不同，且查上開函業經財政部87年9月21日（87）台
    財稅第871965366號函之規定不再援引適用；另上訴人所引
    公司法第168條與原判決應適用之法規無涉，併予指明。
三、依行政訴訟法第249條第1項前段、第104條、民事訴訟法第
    95條、第78條，裁定如主文。
中　　華　　民　　國　　96　　年　　11　　月　　15　　日
                  第四庭審判長法  官　鍾　耀　光
                              法  官  姜　仁　脩
                              法  官　王　德　麟
                              法  官　黃　清　光
                              法  官　吳　慧　娟
以  上  正  本  證  明  與  原  本  無  異
中　　華　　民　　國　　96　　年　　11　　月　　15　　日
　　　　　　　　　　　　　　　書記官　蘇　金　全
